【裁判字號】    99,台上,6715
【裁判日期】    991028
【裁判案由】    違反貪污治罪條例
【裁判全文】
最高法院刑事判決            九十九年度台上字第六七一五號
上  訴  人  甲○○
選任辯護人  查名邦律師
上列上訴人因違反貪污治罪條例案件，不服台灣高等法院台南分
院中華民國九十九年八月五日第二審更審判決（九十九年度上更
(二)字第一０七號，起訴案號：台灣台南地方法院檢察署九十六年
度偵字第一八四五０號、九十七年度偵字第三四六六號），提起
上訴，本院判決如下：
    主  文
上訴駁回。
    理  由
按刑事訴訟法第三百七十七條規定：上訴於第三審法院，非以判
決違背法令為理由，不得為之。是提起第三審上訴，應以原判決
違背法令為理由，係屬法定要件。如果上訴理由書狀並未依據卷
內訴訟資料，具體指摘原判決不適用何種法則或如何適用不當，
或所指摘原判決違法情事，顯與法律規定得為第三審上訴理由之
違法情形，不相適合時，均應認其上訴為違背法律上之程式，予
以駁回。本件原審經審理結果，認為上訴人甲○○係台南縣警察
局新化分局（下稱新化分局）新化派出所副所長，為依法令服務
於地方自治團體所屬機關，而具有法定職務權限之公務員，有原
判決事實欄記載之洩漏中華民國國防以外應秘密之消息及圖利犯
行，均為明確，因而撤銷第一審關於各該部分之科刑判決，改判
依想像競合犯從一重論上訴人以犯對非主管或監督事務圖利，共
三罪。其中一罪處有期徒刑貳年捌月，褫奪公權貳年，減為有期
徒刑壹年肆月，褫奪公權壹年；其餘二罪各處有期徒刑貳年捌月
，各褫奪公權貳年。並定應執行有期徒刑參年陸月，褫奪公權貳
年。對於上訴人圖利業者之事實，經依憑上訴人之供述（供承有
本件將警方會同台南縣政府聯合稽查違規八大行業〈指舞廳、舞
場、酒家、酒吧《廊》、特種咖啡茶室、視聽歌唱 KTV、浴室《
三溫暖》等〉時間，或執行擴大臨檢勤務時間之關於中華民國國
防以外應秘密之消息，洩漏予業者洪明進〈為台南縣新化鎮○○
路四六號「儂本多情 KTV」及台南縣新化鎮○○路六四０號「一
點紅小吃部」之負責人〉等情事），證人洪明進（證述其經營「
儂本多情 KTV」、「一點紅小吃部」均有女子陪侍，違反商業登
記法，可依該法處罰，及上訴人有本件向其告知上揭稽查訊息之
事）、林秋霞（為「儂本多情 KTV」經理，於第一審證述：「儂
本多情 KTV」有小姐坐檯、經營登記範圍外之業務，及於偵查中
證述：「洪明進告訴我是甲○○告訴他要臨檢的訊息，一次叫我
不要開店，一次叫我不要開燈。」各語）之證詞，及卷附電話監
聽譯文、新化分局新化派出所員警工作紀錄簿、台南縣政府民國
九十七年四月十六日府經商字第0970077855號函、同府九十七年
五月十四日府經商字第0970102430號函等證據為主要依據；並以
：(1)「一點紅小吃部」於九十六年十二月二十八日十八時三十分
、九十七年一月二十九日十七時十分被查獲經營違規商業活動，
有各該臨檢紀錄表及現場紀錄表在卷可稽，顯見「一點紅小吃部
」之營業時間並非如上訴人所稱僅至於下午四、五時，上訴人此
部分所辯，尚難憑採。(2)九十六年一月二十九日當日稽查結果，
「儂本多情 KTV」並未營業，有上揭台南縣政府府經商字第0970
077855號函暨檢附資料等可稽；又該店於同年九月七日當日確在
警方實施臨檢範圍，有卷附新化分局新化派出所十四人勤務分配
表、新化分局勤務規劃表可憑。(3)台南縣政府上開府經商字第09
70077855號函雖稱：「本府聯合稽查小組於九十六年六月二十六
日前（含當日），尚無前往該址（即「一點紅小吃部」）商號稽
查紀錄可核」等語，但依卷附新化分局九十六年六月二十六日二
十一至二十四時勤務規劃表、臨檢場所建議表則均顯示該日勤務
包括臨檢「一點紅小吃部」，可見洪明進因事前經上訴人告知而
得知此事，「一點紅小吃部」乃於該日未營業而逃避臨檢，始未
查得違規情事並製作紀錄，是台南縣政府上開函文，尚難據為上
訴人有利之認定。(4)依警方於九十六年一月二十九日前臨檢紀錄
顯示，「儂本多情 KTV」因經營登記範圍以外之項目，曾於九十
四年一月二十六日遭裁罰鍰新台幣（下同）一萬五千元、同年八
月三日遭裁罰鍰二萬五千元，於九十五年九月七日遭裁罰鍰二萬
元、同年十二月十三日遭裁罰鍰二萬五千元，前二次之罰鍰係對
負責人林燈貴裁罰，後二次係對負責人邱舜賢裁罰，有台南縣政
府對視聽歌唱等八種行業、電子遊戲場及資訊休閒業管理管制卡
在卷可稽；則依「台南縣違反商業登記法罰鍰裁量基準」，「儂
本多情 KTV」於九十六年一月二十九日如正常營業，自會遭查獲
有經營登記範圍外業務之情形，當時仍是邱舜賢擔任負責人期間
，既係第三次有違規行為，被處之罰鍰應為三萬元（上開裁量基
準所稱之第二次、第三次之處分，係指該場所同一行為人或負責
人連續違法）。又「儂本多情 KTV」於九十六年九月七日如正常
營業，亦會遭查獲有經營登記範圍外業務之情形（有女陪侍），
因係第三次以上遭裁罰，依裁罰基準自應處三萬元罰鍰。(5)台南
縣政府商業課於九十六年六月二十六日前，並無前往「一點紅小
吃部」稽查紀錄，僅於同年十二月二十八日經新化分局稽查通報
有未設立登記情形，嗣後命其停業及處罰鍰二萬元，有第一審卷
附該行政處分書等可稽，故依上開罰鍰裁量基準，「一點紅小吃
部」當日如正常營業，將會遭查獲有未經登記即行開業之情形，
因先前並未遭查獲有違反商業登記法之情形，自應裁罰二萬元。
(6)上訴人當時既任新化分局新化派出所副所長，屬依法令服務於
地方自治團體所屬機關，而具有法定職務權限之公務員，其洩漏
縣府人員實施稽查及警察為維護社會秩序而實施臨檢之時間、地
點予將受稽查或臨檢之違規業者，乃違背法令之行為，並係利用
其職務上應配合稽查、臨檢而知悉上開台南縣政府稽查人員聯合
稽查及新化分局執行擴大臨檢時間之機會，將上開中華民國國防
以外應秘密之消息洩漏予業者洪明進，使其經營之「儂本多情KT
V 」、「一點紅小吃部」得以逃避稽查，免遭依上開商業登記法
之規定受罰鍰之處罰，則上訴人顯有對非主管或監督事務圖利之
犯意，並有利用職權機會圖私人不法利益之情事各等情。詳敘其
調查、取捨證據之結果及憑以認定犯罪事實之心證理由。並就上
訴人否認犯行之供詞及其所辯各語認非可採，予以論述及指駁。
從形式上觀察，原判決關於圖利部分尚無足以影響判決結果之違
背法令情形存在。且據洪明進於九十六年十二月二十一日檢察官
偵查中，證稱：「一點紅餐飲店（按即「一點紅小吃部」）是九
十六年六月間我獨資經營到現在，……儂本多情（按即「儂本多
情 KTV」）我也是九十五年投資的，投資一個月後，我的股份就
轉讓給林秋霞。（甲○○把臨檢的時間跟你講後，你又跟何人講
？）我有打電話去跟儂本多情的林秋霞講，還有打電話去跟洪金
爐講」等語，林秋霞亦證稱「儂本多情 KTV」於九十五年十一月
二十四日開始營業，嗣洪明進將股份轉讓予伊，及洪明進將上訴
人告知之臨檢訊息轉告伊，要伊不要開店或不要開燈各情（見聲
羈卷第二一、二二、九八、九九頁），均未否認「儂本多情 KTV
」於九十六年一月二十九日、同年九月七日，「一點紅小吃部」
於九十六年六月二十六日上揭單位稽查或臨檢日尚在營業期間，
原判決依各該商店違規營業情形及主管機關裁罰之基準，資以推
論上訴人之洩密行為，圖使其等得免受罰鍰之不法利益，即不能
謂為無據。另「一點紅小吃部」確於九十六年十二月二十八日十
八時三十分、九十七年一月二十九日十七時十分被查獲經營違規
商業活動，有查獲之現場紀錄、臨檢紀錄等在卷可稽，原判決據
以論斷其實際營業時間，與卷內證據資料亦無不合，要無違誤。
上訴意旨略稱：(1)原判決以「儂本多情 KTV」於九十六年一月二
十九日、同年九月七日「如正常營業」，「一點紅小吃部」於九
十六年六月二十六日「當日如正常營業」，而被查獲違規營業情
形，分別將受裁處罰鍰三萬元、三萬元及二萬元，作為認定上訴
人圖利業者之依據，係以擬制推測為前提，並無真實證據，復未
說明其認定「儂本多情 KTV」當日仍在營業之依據，有理由不備
之違法。(2)台南縣政府於九十六年六月二十六日並無前往「一點
紅小吃部」稽查之紀錄，有台南縣政府九十七年五月十四日府經
商字第0970102474號函可稽，原判決竟以該店如有正常營業為立
論，與卷內證據不符，有證據上理由矛盾之違法。(3)原判決所述
「一點紅小吃部」於九十六年十二月二十八日十八時三十分、九
十七年一月二十九日十七時十分被查獲經營違規商業活動，此與
其另述該店僅於九十六年十二月二十八日經新化分局通報有未設
立登記情形不符，且據洪明進於偵查中證稱：該店沒有營業執照
，都是早上十一點營業到下午四、五點就休息云云，新化分局於
九十六年一月二十九日、同年九月七日晚間九至十二時前往臨檢
之時段，該店是否仍在營業，即非無疑；原判決率以認定該店平
常於晚間九時後仍在營業中，並以該店如正常營業為由，資為不
利上訴人之論據，有理由不備之違法等語。經核上訴意旨，俱係
置原判決所為明白論斷於不顧，仍持已為原判決指駁之陳詞再事
爭辯，及對於事實審法院取捨證據與自由判斷證據證明力之職權
行使，徒以自己之說詞，任意指摘，難認已符合首揭法定之第三
審上訴要件。本件關於圖利部分之上訴違背法律上之程式，應予
駁回。又原判決認定上訴人另犯刑法第一百三十二條第一項之洩
密罪部分，與上揭圖利部分有想像競合犯之裁判上一罪關係，然
該條之罪核屬刑事訴訟法第三百七十六條第一款所列之案件，既
經第二審判決，不得上訴於第三審法院，其對得上訴第三審之圖
利罪部分之上訴既不合法，應從程序上駁回，則該輕罪部分，即
無從適用審判不可分原則，為實體上審判，上訴人亦對之提起上
訴，顯為法所不許，應併予駁回。
據上論結，應依刑事訴訟法第三百九十五條前段，判決如主文。
中    華    民    國  九十九  年    十    月  二十八  日
                      最高法院刑事第九庭
                          審判長法官  邵  燕  玲
                                法官  李  伯  道
                                法官  孫  增  同
                                法官  施  俊  堯
                                法官  李  嘉  興
本件正本證明與原本無異
                                      書  記  官
中    華    民    國  九十九  年   十一   月    三    日
                                                      Ｅ

司法院資訊處製作；財團法人民間司法改革基金會備份。
